臺灣高等法院高雄分院刑事判決　　　　 94年度上訴字第210號
上　訴　人　臺灣高雄地方法院檢察署檢察官
上　訴　人
即　被　告　乙○○
上　訴　人
即　被　告　甲○○
上列上訴人因被告搶奪等案件，不服臺灣高雄地方法院93年度訴
字第3092號中華民國93年12月30日第一審判決（起訴案號：臺灣
高雄地方法院檢察署93年度偵字第15535 號、第15595 號、第15
682 號、第17300 號、第22766 號），提起上訴，及移送併案審
理（同署：94年度偵字第3109號），本院判決如下：
    主  文
原判決撤銷。
甲○○共同連續意圖為自己不法之所有，而搶奪他人之動產，累
犯，處有期徒刑參年陸月。
乙○○共同連續意圖為自己不法之所有，而搶奪他人之動產，累
犯，處有期徒刑貳年貳月。
    事  實
一、甲○○前於民國85年間因公共危險罪，經臺灣高雄地方法院
    判處有期徒刑2 年4 月，經最高法院駁回上訴確定，於90年
    1 月26日縮刑假釋期滿執行完畢；另於90年間因搶奪罪，經
    本院以90年度上訴字第1979號判決判處有期徒刑3 年確定，
    經執行後於92年11月7 日假釋出監。乙○○前於91年間因竊
    盜罪，經本院以92年度上易字第1 號判處有期徒刑8 月確定
    ，甫於93年2 月1 日縮短刑期執行完畢。又其2 人均不知悔
    改，甲○○、乙○○分別基於意圖為自己不法所有之竊盜犯
    意，甲○○並基於概括犯意，並均以竊取他人機車作為搶奪
    他人財物之交通工具方式，分別於如附表一所示之時間、地
    點，單獨竊取他人機車（詳細犯罪時間、地點、被害人，行
    為人及竊得機車均如附表一所示）；並於竊得機車後基於意
    圖為自己不法所有之概括搶奪犯意，或單獨1 人或基於搶奪
    之犯意聯絡，騎乘竊得贓車，於如附表二所示之時間、地點
    ，乘他人不及防備之際，搶奪如附表二所示之人所有之財物
    得手（詳細犯罪時間、地點、被害人，行為人及搶得財物均
    如附表二所示），事後甲○○並於93年7 月30日將向陳美枝
    搶得之手機1 支（廠牌：MOTOROLA、V150型、序號：000000
    000000000 號），以新臺幣（下同）1 千元之價格，出售予
    不知情之「和積通訊行」負責人林冠良；於93年8 月1 日將
    向鄒佳倩及鄒媛媚搶得之手機2 支（廠牌：美克森牌Q80 型
    、序號：000000000000000 號；廠牌：國際牌GD55型、序號
    ：000000000000000 號）分別以1 千3 百元、1 千2 百元之
    價格，出售予不知情之「高新通訊行」負責人陳建愷，所得
    金錢花用完畢。其間(一)乙○○與甲○○共同實施如附表二編
    號4 所示搶奪犯行時，乙○○為警經路人報案後循線逮捕，
    甲○○則趁機逃逸；其後乙○○經法院交保再為如附表二編
    號8 所示之搶奪犯行，並於同年8 月7 日上午10時30分許，
    因騎乘該搶奪案贓車行經高雄市○○區○○路與武嶺街口前
    為警查獲。(二)甲○○則於實施如附表二編號7 所示之搶奪犯
    行時，適為戊○○發現追趕，由巡邏員警當場予以逮捕，並
    循線至前揭通訊行扣得行動電話，始悉上情。
二、案經高雄市政府警察局刑事警察大隊、高雄市政府警察局新
    興分局、苓雅分局及三民第一分局報請臺灣高雄地方法院檢
    察署檢察官偵查起訴及併案審理。
    理  由
一、上揭犯罪事實業據被告乙○○、甲○○二人於警詢、偵查、
    原審及本院審理時坦承不諱，經查：
  (一)被害人丙○○、庚○○、辛○○、陳淑鈴、陳美枝、鄒佳倩
    、鄒媛媚、丁○○、戊○○、己○○、證人林冠良、陳建愷
    、羅慧渝在偵查中的陳述，已經具結，並無顯不可信之情況
    ，依刑事訴訟法第159 條之2 第2 項規定，得為證據；至於
    上述被害人及證人等在警詢中陳述，及被害人出具之贓物認
    領收據、雖均係審外陳述及文書，惟被告及檢察官或已同意
    其有證據能力，或均未於本院言詞辯論終結前聲明異議，本
    院審酌上述陳述係被害人於案發後就其被竊被搶奪經過而陳
    述，而贓物領據則係發現贓物後，由被害人出具收據表示領
    回失竊或被搶物品之證明，依其情形圴認為適當，依刑事訴
    訟法第159 條之5 第2 項、第1 項規定，均得為證據。又車
    輛竊盜資料個別查詢報表－查詢車輛認可資料，係屬警員受
    理民眾報案之職務上製作之例行性紀錄文書，依刑事訴訟法
    第159條之4第1款規定得為證據。
  (二)關於竊盜部分，除被告2 人自白外，並經被害人庚○○（見
    新興分局警卷第18頁、偵15599 號卷第43頁）、丙○○（見
    偵17300 號卷第20至21頁）及辛○○（見苓雅分局警卷第3
    頁、偵15682 號卷第26頁）分別在警詢及偵查中時指述明確
    ；並有贓物認領收據2 紙、車輛竊盜資料個別查詢報表－查
    詢車輛認可資料3 紙等可以佐證。又被告甲○○係於93年7
    月30日凌晨1 時許，竊取丙○○所有之XVH ─829 號機車，
    業經被告甲○○陳述明確（見本院卷第115 頁），參酌機車
    竊盜案之被害人通常不能正確知悉其機車失竊時間（在報案
    時所述之失竊時間，實係其發現時間），且被告甲○○於93
    年7 月30日晚間9 時許，即騎乘該機車搶奪陳美枝之財物，
    足見被告甲○○陳述為可採，從而公訴人認本件之犯罪時間
    係93年8 月1 上午11時許，尚有未洽。
  (三)關於搶奪部分，除被告2 人自白外，並有下證據可以佐證：
  1.被害人陳淑鈴（見偵3109號卷第12至14頁、第44頁）、鞠梅
    姿（見偵3109號卷第15至17頁）、陳美枝（見偵15599 號卷
    第51至53頁、第73頁）、壬○○（見市警局卷第13頁）、鄒
    佳倩及鄒媛媚（見偵15599 號卷第54至58頁、第73頁）、丁○○（見市警局卷第4 頁、偵15599 號卷第67頁）、戊○○
    （見新興分局警卷第17頁、偵15599 號卷第43頁）及己○○
    （見苓雅分局警卷第4 頁、偵15682 號卷第25至26頁）分別
    在警詢及偵查中時指述明確。
  2.附表二編號4 、7 所示之搶奪犯行，並經目擊證人羅慧渝（
    見市警局卷第14至15頁、偵15599 號卷第73頁）、張永傳（
    見新興分局警卷第19頁）分別於警詢及偵查中證述明確，並
    指認被告乙○○係搶奪壬○○財物、甲○○係搶奪戊○○財
    物之人無誤。
  3.被告甲○○有將向陳美枝搶奪而來之手機1 支出售予林良之
    事實，業經證人林良在警詢及偵查中陳述明確及提出讓渡切
    結書為證（見新興分局警卷第20至22頁、第40頁、偵15599
    號卷第43頁）；及將向鄒佳倩及鄒媛媚搶奪而來之手機2 支
    ，出售予陳建愷之事實，亦經證人陳建愷在警詢及偵查中中
    陳述明確及提出讓渡切結書為證（見新興分局警卷第23至25
    頁、第41頁、偵15599 號卷第44頁）。
  4.於被告甲○○住處搜索出陳淑鈴被搶奪財物中之名片皮夾及
    9 ×9 文具專家會員卡，及鞠梅姿被搶奪財物中之手提包、
    皮夾及卡5 張等物，有搜索扣筆錄及相片可參（見偵3109號
    卷第18至19頁、第24頁）。
  5.復有贓物認領收據4 紙、搜索扣押筆錄及扣押物品目錄表各
    3 紙、查扣贓證物照片19張附卷可稽。
  (四)綜上所述，本件事證明確，被告2 人犯行可以認定，應依法
    論科。至於被告乙○○於搶奪壬○○財物後被查獲時，雖於
    其身上取出T 型扳手1 支，但壬○○並未指述搶奪其財物之
    人有使用T 型扳手，且被告2 人均陳明於搶奪壬○○財物時
    ，並未攜帶該T 型扳手，而係搶奪壬○○財物後，始至其原
    先藏放該T 型扳手之某通訊行騎樓前，取出該T 型扳手，準
    備竊取他人機車用；再參酌被告2 人於搶奪壬○○財物後，
    即逃離現場，並非當場被獲，此業經壬○○在警詢中陳述明
    確，從而被告2 人關於此部分陳述可以採信，故本件不得以
    被告乙○○於搶奪壬○○財物後被查獲時，於其身上取出T
    型扳手1 支，即認其此部分行為攜帶兇器搶奪，附此敘明。
二、核被告2 人就附表一所示犯行，均係犯刑法第320 條第1 項
    之竊盜罪；就附表二所示犯行，均係犯同法第325 條第1 項
    之普通搶奪罪，被告2 人就附表二編號4 部分，有犯意聯絡
    及行為分擔，均為共同正犯。被告甲○○先後2 次竊取機車
    犯行，及被告2 人先後多次搶奪犯行，均時間緊接，方法相
    同，所犯係構成要件相同之罪名，顯係基於概括犯意反覆為
    之，均應依連續犯之規定，論以一罪（搶奪部分論以情節較
    重之附表二編號4 部分之共同搶奪罪），並加重其刑。被告
    2 人竊取機車目的在於實行搶奪犯行，故所犯竊盜及搶奪二
    罪間，有方法、目的之牽連關係，應依刑法第55條之規定，
    從一重之搶奪罪論處。被告甲○○就附表二編號1 、2 所示
    犯行，雖未經檢察官起訴，惟與起訴部分具有連續犯之裁判
    上一罪關係，自為起訴效力所及，本院應併予審理。又被告
    甲○○前於民國85年間因公共危險罪，經臺灣高雄地方法院
    判處有期徒刑2 年4 月，經最高法院駁回上訴確定，於90年
    1 月26日縮刑假釋期滿執行完畢；乙○○前於91年間因竊盜
    罪，經本院以92年度上易字第1 號判處有期徒刑8 月確定，
    甫於93年2 月1 日縮短刑期執行完畢之事實，有臺灣高等法
    院被告全國前案紀錄表在卷可稽，其2 人於有期徒刑執行完
    畢後5 年內，再犯本件有期徒刑以上之罪，均為累犯，均應
    依刑法第47條規定，均加重其刑，並遞加之。
四、原審據以論處被告2 人罪刑，固非無見；惟查：(一)訊問被告
    之筆錄，應由行訊問之公務員在筆錄內簽名，刑事訴訟法第
    43條定有明文。本件原審於93年12月21日進行準備程序時，
    ，其準備程序筆錄之出席法官係載為法官「林瑋桓」，報到
    單也由其批示（見原審卷第58至59頁），惟其筆錄簽名之法
    官則為「陳銘珠」，顯與上述規定不符。(二)就附表二編號1
    、2 所示犯行部分未及審理。(三)被告2 人就附表二編號4 部
    分係犯普通搶奪罪，原決認係犯加重搶奪罪，均有未合。被
    告等2 人上訴意旨認其非加重搶奪，指摘原判決不當，為有
    理由；檢察官以原判決就附表編號1 、2 所示部分漏未審理
    提起上訴，也有理由，自應由本院將原判決撤銷改判。爰審
    酌被告正值青年，不思奮發向上，竟不以正道取財，公然搶
    奪他人財物，又其飛車搶奪婦女皮包之犯罪方式，嚴重威脅
    民眾生命、身體、財產安全，對社會治安造成不良影響，又
    被告甲○○前甫同因搶奪案件經本院判處有期徒刑3 年確定
    ，於假釋交付保護管束中，有上述前案紀錄表可參，又犯本
    件搶奪之罪，顯見不知悔改，且本件連續搶奪達7 次之多，
    及犯罪後均承認犯罪等一切情狀，分別量處如主文所示之刑
    。被告甲○○所有用以行竊庚○○機車所用之鑰匙1 把，因
    未扣案，為免日後執行上困難，故不為沒收之宣告。另扣案
    之T 型扳手1 支，雖係被告乙○○所有，因非供犯本罪所用
    或預備之物，亦不為沒收之宣告。
據上論結，應依刑事訴訟法第369 條第1 項前段、第364 條、第
299 條第1 項前段，刑法第28條、56條、第320 條第1 項、第32
5 條第1 項、第55條、第47條、罰金罰鍰提高標準條例第1 條前
段，判決如主文。
本案經檢察官彭南雄到庭執行職務。
中　　華　　民　　國　　94　　年　　5 　　月　　24　　日
                  刑事第三庭    審判長法  官  周賢銳
                                      法  官  謝宏宗
                                      法  官  黃仁松
以上正本證明與原本無異。
如不服本判決應於收受本判決後10日內向本院提出上訴書狀，其
未敘述上訴理由者，並得於提起上訴後10日內向本院補提理由書
狀（均須按他造當事人之人數附繕本）「切勿逕送上級法院」。
中　　華　　民　　國　　94　　年　　5 　　月　　24　　日
　　　　　　　　　　　　　　　　　　　書記官  鄭翠芬
附錄本件判決論罪科刑法條：
刑法第325 條第1 項：
意圖為自己或第三人不法之所有，而搶奪他人之動產者，處6 月
以上5年以下有期徒刑。
刑法第320 條第1 項：
意圖為自己或第三人不法之所有，而竊取他人之動產者，為竊盜
罪，處5年以下有期徒刑、拘役或500元以下罰金。
附表一：
┌──┬─────┬──────┬───┬─────────┬───┐
│編號│犯罪時間　│犯罪地點　　│被害人│行為人及犯罪方法  │備註  │
├──┼─────┼──────┼───┼─────────┼───┤
│１  │93年7 月30│高雄市左營區│丙○○│甲○○見丙○○所有│甲○○│
│　  │日凌晨1 時│孟子路189 巷│　　　│之車牌號碼XVH ─  │　　  │
│　  │許        │2 號  　　　│　　　│829 號機車之鑰匙未│　　  │
│    │        　│            │      │拔下，即以該鑰匙發│      │
│    │          │            │      │動機車而竊取得手。│      │
├──┼─────┼──────┼───┼─────────┼───┤
│２  │93年8 月1 │高雄市三民區│庚○○│甲○○以自備鑰匙啟│甲○○│
│　  │日下午8 時│博愛一路與熱│　　　│動庚○○所有之車牌│　　  │
│　  │許　　　　│河街口　　　│　　　│號碼XRV─499號機車│　　  │
│    │          │            │      │而竊取得手        │      │
│    │          │            │      │                  │      │
├──┼─────┼──────┼───┼─────────┼───┤
│３  │93年8 月6 │高雄市三民區│辛○○│乙○○見辛○○所有│乙○○│
│　  │日中午12時│建國路與同愛│　　　│之車牌號碼PDL ─  │　　  │
│　  │30分許    │路口　　　  │　　　│167 號機車之鑰匙未│　　  │
│　  │    　　　│　　　　　　│　　　│拔下，即以該鑰匙發│　　  │
│    │          │            │      │動機車而竊取得手。│      │
└──┴─────┴──────┴───┴─────────┴───┘
附表二：
┌──┬─────┬──────┬───┬─────────┬────┐
│編號│犯罪時間　│犯罪地點　　│被害人│行為人、犯罪方法及│備    註│
│　  │　        │　          │　　　│所得財物（新台幣）│        │
├──┼─────┼──────┼───┼─────────┼────┤
│１  │93年5 月19│高雄市三民區│陳淑鈴│甲○○獨自一人騎乘│甲○○  │
│　  │下午5 時40│河北二路112 │　　　│機車搶奪陳淑鈴所有│        │
│　  │分許    　│之2 號前　　│　　　│之皮包1 個及其內現│        │
│　  │　　　　　│　　　　　　│　　　│金2500元、名片皮夾│        │
│　  │　　　　　│　　　　　　│　　　│1 個、9 ×9 文具專│        │
│    │          │            │      │家會員卡1 張、信用│        │
│　  │　　　　　│　　　　　　│　　　│2 張、身分證、健保│        │
│　  │　　　　　│　　　　　　│　　　│卡、駕照各1 枚、記│        │
│　  │　　　　　│　　　　　　│　　　│事本1 本、手機2 支│        │
│　  │　　　　　│　　　　　　│　　　│等財物得手。      │        │
├──┼─────┼──────┼───┼─────────┼────┤
│２  │93年7 月12│高雄市苓雅區│鞠梅姿│甲○○獨自一人騎乘│甲○○  │
│　  │下午4 時30│苓雅路與自強│　　　│機車搶奪鞠美姿所有│        │
│　  │分許    　│路口附近　　│　　　│之手提包1 個及其內│        │
│　  │　　　　　│　　　　　　│　　　│現金5 千元、皮夾1 │        │
│　  │　　　　　│　　　　　　│　　　│個、信用卡、提款卡│        │
│　  │　　　　　│　　　　　　│　　　│各1 張、健保卡、汽│        │
│　  │　　　　　│　　　　　　│　　　│、機車駕駛執照、行│        │
│　  │　　　　　│　　　　　　│　　　│車執照各1 枚、手機│        │
│　  │　　　　　│　　　　　　│　　　│2 支、會員卡5 張等│        │
│    │          │            │      │財物得手。        │        │
├──┼─────┼──────┼───┼─────────┼────┤
│３  │93年7 月30│高雄市新興區│陳美枝│甲○○獨自一人騎乘│甲○○  │
│　  │晚間9 時許│中山路與六合│　　　│車牌號碼XVH─829號│        │
│　  │        　│路附近　　　│　　　│贓車搶奪陳美枝所有│        │
│　  │　　　　　│　　　　　　│　　　│之皮包1 個及其內之│        │
│　  │　　　　　│　　　　　　│　　　│現金100元、手機2支│        │
│　  │　　　　　│　　　　　　│　　　│、身分證及行車執照│        │
│　  │　　　　　│　　　　　　│　　　│各1枚等財物得手。 │        │
├──┼─────┼──────┼───┼─────────┼────┤
│４  │93年8 月1 │高雄市苓雅區│壬○○│甲○○騎乘車牌號碼│甲○○  │
│　  │日中午12時│忠孝路與青年│　　　│XVH─829號贓車後座│俊俊慶  │
│　  │40分許  　│路交岔路口　│　　　│搭載乙○○，並由吳│        │
│　  │　　　　　│　　　　　　│　　　│俊慶出手搶奪壬○○│        │
│  　│　　　　　│　　　　　　│　　　│所有之皮包1 個及其│        │
│　  │　　　　　│　　　　　　│　　　│內現金1 千7 百元、│        │
│　  │　　　　　│　　　　　　│　　　│款卡3 張、手機2 支│        │
│　  │　　　　　│　　　　　　│　　　│駕駛執照1 枚等財物│        │
│　  │　　　　　│　　　　　　│　　　│得手。            │        │
├──┼─────┼──────┼───┼─────────┼────┤
│５  │93年8 月1 │高雄市新興區│鄒媛媚│甲○○獨自一人騎乘│甲○○  │
│　  │日晚間10時│七賢路與中華│鄒佳倩│車牌號碼XRV─499號│        │
│　  │許    　　│三路口附近　│　　　│號贓車，搶奪鄒佳倩│        │
│　  │　　　　　│　　　　　　│　　　│所有之皮包1 個及其│        │
│  　│　　　　　│　　　　　　│　　　│內現金4 千元、手機│        │
│　  │　　　　　│　　　　　　│　　　│2支（鄒媛媚及鄒佳 │        │
│　  │　　　　　│　　　　　　│　　　│倩各有1 支所有）、│        │
│　  │　　　　　│　　　　　　│　　　│身分證、駕駛執照、│        │
│    │          │            │      │金融卡各1枚等財物 │        │
│    │          │            │      │得手。            │        │
├──┼─────┼──────┼───┼─────────┼────┤
│６  │93年8 月3 │高雄市三民區│丁○○│甲○○騎乘XRV─499│甲○○  │
│　  │日上午10時│吉林街124 號│　　　│號贓車，逆向行駛而│        │
│　  │許  　　　│前　　　　　│　　　│搶奪正在步行中之施│        │
│　  │　　　　　│　　　　　　│　　　│懿佳所有之皮包1 個│        │
│　  │　　　　　│　　　　　　│　　　│及其內現金149 元、│        │
│　  │　　　　　│　　　　　　│　　　│鑰匙1 串、手機1 枝│        │
│　  │　　　　　│　　　　　　│　　　│、SIM 卡2 片及煙盒│        │
│　  │　　　　　│　　　　　　│　　　│2 個等財物得手。  │        │
├──┼─────┼──────┼───┼─────────┼────┤
│７  │93年8 月3 │高雄市新興區│戊○○│甲○○騎乘車牌號碼│甲○○  │
│　  │日下午1 時│開封路48號前│　　　│XRV─499號贓車，搶│        │
│　  │40分許    │    　　　　│　　　│奪戊○○置放於電動│        │
│　  │  　　　　│　　　　　　│　　　│機車車頭之菜籃內之│        │
│　  │　　　　　│　　　　　　│　　　│皮包1 個及其內之現│        │
│　  │　　　　　│　　　　　　│　　　│金1 千元、存摺1 本│        │
│　  │　　　　　│　　　　　　│　　　│手機1 支、身分證1 │        │
│　  │　　　　　│　　　　　　│　　　│枚、印章1 枚等財物│        │
│    │          │            │      │得手。　　　　　　│        │
├──┼─────┼──────┼───┼─────────┼────┤
│８  │93年8 月6 │高雄市左營區│己○○│乙○○騎乘車牌號碼│乙○○  │
│　  │日中午12時│博愛路與裕誠│　　　│PDL─167號贓車，自│        │
│　  │51分許　　│路口　　　　│　　　│己○○右後方搶奪其│        │
│　  │　　　　　│　　　　　　│　　　│所有之皮包1 個及其│        │
│　  │　　　　　│　　　　　　│　　　│內之現180 元、化妝│        │
│　  │　　　　　│　　　　　　│　　　│品、手機1 支等財物│        │
│    │          │            │      │得手。            │        │
└──┴─────┴──────┴───┴─────────┴────┘
